臺灣臺北地方法院刑事判決　　　　　　　96年度訴緝字第59號
　　公　訴　人　臺灣臺北地方法院檢察署檢察官
　　被　　　告　丙○○
上列被告因妨害自由案件，經檢察官提起公訴（九十二年度偵字
第二三一八一號），本院判決如下：
    主  文
丙○○無罪。
    理  由
一、公訴意旨略以：被告丙○○、陳俊彥與乙○○（陳俊彥、乙○○妨害自由部分另案本院九十二年度訴字第二一六三號、
    最高法院九十一年度上字第六五六一號判決確定）於民國八
    十六年七月十七日下午十一時三十分許，至臺北市○○路○
    段八十一號十六樓國衛傳播事業股份有限公司（以下簡稱國
    衛公司）參觀「今夜來發燒」輪盤遊戲節目製播過程，因發
    現國衛公司所製播之現場直播節目畫面在電視機出現時間較
    攝影棚內所呈現畫面遲延約二、三分鐘，認國衛公司有作弊
    情事，乃於七月十八日凌晨一時許，共同基於妨害自由之概
    括犯意，先由陳俊彥出面要求國衛公司現場接待人員丁○○
    至該公司樓下說明原因，並喝令丁○○與其等一同搭車離去
    而脅迫之，丁○○雖無意願，但因懾於陳俊彥等人多及態度
    不佳，心生畏懼，不得已而依指示跟隨上車。嗣由乙○○駕
    車搭載丁○○、丙○○及陳俊彥，沿臺北市○○路往士林方
    向繞行而剝奪丁○○之行動自由約三十分鐘之久。期間因丁○○堅稱不清楚播映遲誤之因，且表示該問題應詢問節目導
    播甲○○，遂由丁○○在車上以行動電話連絡甲○○至國衛
    公司樓下見面，乙○○即於同日凌晨一時三十分許，駕車折
    返國衛公司，並賡續前開妨害自由犯意，喝令甲○○與其等
    一同搭車離去而脅迫之，甲○○雖無意願，但亦懾於乙○○
    等態度不佳，心生畏懼，不得已而依其等指示上車，並由乙○○駕車搭載甲○○、丁○○、丙○○及陳俊彥，前往臺北
    市○○○路及建國南路高架橋下之停車場，途中一用詢問播
    映遲延之原因，乙○○並對甲○○及丁○○嚇稱：如不說出
    實情即將二人活埋等語，復駕駛該車停至上開停車場後加以
    詢問二人，因甲○○與丁○○二人均堅稱不知悉播映遲延之
    因，至同日凌晨二時三十分許，乙○○才駕車將甲○○與丁○○二人載回國衛公司後隨即離去，而以上開方法剝奪甲○○及丁○○之行動自由約一小時，因認被告丙○○涉犯刑法
    第三百零二條剝奪他人行動自由罪嫌。
二、按犯罪事實應依證據認定之，無證據不得認定其犯罪事實；
    又不能證明被告犯罪者，應諭知被告無罪之判決，刑事訴訟
    法第一百五十四條第二項、第三百零一條第一項分別定有明
    文。而事實之認定，應憑證據，如未發現相當證據或證據不
    足以證明，自不能以推測或擬制之方法，為裁判基礎（最高
    法院四十年臺上字第八十六號判例意旨參照）。再認定不利
    於被告之事實，須依積極證據，苟積極證據不足為不利於被
    告事實之認定時，即應為有利於被告之認定，更不必有何有
    利之證據（最高法院三十年上字第八一六號判例意旨參照）
    ；又所謂「積極證據足以為不利被告事實之認定」係指據為
    訴訟上證明之全盤證據資料，在客觀上已達於通常一般之人
    均不致於有所懷疑，而得確信被告確曾犯罪之程度，若未達
    到此一程度，而有合理懷疑之存在時，即無從為有罪之認定
    （最高法院七十六年臺上字第四九八六號判例意旨參照）。
三、檢察官認被告丙○○涉犯妨害他人行動自由之犯行，無非係
    以共同被告乙○○之供述、證人丁○○、甲○○、謝佩書（
    起訴書誤載為謝佩香，應予更正）之證述及共同被告乙○○
    另案經臺灣高等法院以八十九年度上訴字第二二一一號確定
    判決為其主要憑據。
四、茲就本件證據之證據能力先予以說明：
  (一)證人丁○○於調查局、檢察官偵查及本院另案（八十八年度
    訴字第一五０一號）審理時之證述，有無證據能力？
  1.證人丁○○於調查局調查時所為之陳述，為被告以外之人於
    審判外之言詞陳述，依刑事訴訟法第一百五十九條第一項之
    規定，前開陳述原則上均不具證據能力；惟證人丁○○已於
    九十三年十二月十三日死亡，則依刑事訴訟法第一百五十九
    條之三第一款得作為證據之要件，除證人於審判中死亡以外
    ，仍需具備「證明犯罪事實之存否所必要」及「具有可信之
    特別情況」二要件，經查：(1)證人丁○○證述之主要內容為
    被告是否對其恐嚇之事實，其供述之內容應係為證明被告有
    無恐嚇犯行所不可或缺之證據，則其於調查局所為之供述內
    容已符合傳聞法則例外必要性之意義。(2)所謂可信性之情況
    保證，乃指某供述倘在特別可置信之狀況下所為時，縱不在
    法官面前為其供述，或縱不給對方當事人有行反對詢問之機
    會，因其供述有虛偽之危險性本為不高，故可作為證據。證
    人丁○○供述當日遭恐嚇在車上之情形，而被告亦自承當日
    曾與證人丁○○同車，自外觀上核與證人丁○○所述相符（
    至於被告是否亦有恐嚇犯行詳如後述），已足使本院確信證
    人丁○○於調查局所為上開供述內容應屬真實，而符合可信
    性情況保證要件。(3)綜上所述，證人丁○○於調查局之指訴
    ，依據刑事訴訟法第一百五十九條之三第一款之規定，具有
    證據能力。
  2.按被告以外之人於偵查中向檢察官所為之陳述，除顯有不可
    信之情況外，得為證據。又證人依法應具結而未具結者，其
    證言不得作為證據，刑事訴訟法第一百五十九條之一第二項
    、第一百五十八條之三分別定有明文。證人丁○○於檢察官
    偵查時所為之供述係屬本案被告以外之人於審判以外所做成
    ，且其供述關於本案被告丙○○之犯罪情節時並未具結，是
    依上開規定，其所為之供述乃不具有證據能力，無法為認定
    本案之證據。
  3.按被告以外之人於審判外之言詞或書面陳述，除法律有規定
    者外，不得作為證據，刑事訴訟法第一百五十九條第一項定
    有明文。惟依同法第一百五十九條之一第一項之規定，被告
    以外之人於審判外向法官所為之陳述，得為證據，是證人丁○○於本院另案八十八年度訴字第一五０一號案件審理時所
    為之供述經過具結，乃具有證據能力。
  (二)證人甲○○於調查局、檢察官偵查及本院另案（九十二年度
    訴字第二一六三號）審理時之證述，有無證據能力？
  1.按被告以外之人於檢察事務官、司法警察官或司法警察調查
    中所為之陳述，與審判中不符時，其先前之陳述具有較可信
    之特別情況且為證明犯罪事實存否所必要者，得為證據，刑
    事訴訟法第一百五十九條之二定有明文。證人甲○○於調查
  　局調查時所為之陳述，為被告以外之人於審判外之言詞陳述
    ，依刑事訴訟法第一百五十九條第一項之規定，前開陳述原
    則上均不具證據能力；惟證人甲○○於本院審理到庭作證時
    稱：由於案發距今已久，當時案發之細節均已不復記憶，經
    本院提示其在調查局所供述之內容，伊表示在調查局所述之
    內容距離案發較近，且所陳述的內容均為實情，是其在調查
    局之供述，經本院審理時提示調查，並經證人甲○○確認當
    時之記憶較為清楚且為實在，是其在調查局之供述乃具有證
    據能力。
  2.按被告以外之人於偵查中向檢察官所為之陳述，除顯有不可
    信之情況外，得為證據。又證人依法應具結而未具結者，其
    證言不得作為證據，刑事訴訟法第一百五十九條之一第二項
    、第一百五十八條之三分別定有明文。證人甲○○於檢察官
    偵查時所為之供述係屬本案被告以外之人於審判以外所做成
    ，且其供述關於本案被告丙○○之犯罪情節時並未具結，是
    依上開規定，其所為之供述乃不具有證據能力，無法為認定
    本案之證據。
  3.按被告以外之人於審判外之言詞或書面陳述，除法律有規定
    者外，不得作為證據，刑事訴訟法第一百五十九條第一項定
    有明文。惟依同法第一百五十九條之一第一項之規定，被告
    以外之人於審判外向法官所為之陳述，得為證據，是證人甲○○於本院另案九十二年度訴字第二一六三號案件審理時所
    為之供述經過具結，乃具有證據能力。
  (三)共同被告乙○○於檢察官偵查及本院另案（八十八年度訴字
    第一五０一號、九十二年度訴字第二一六三號）審理時之供
    述，有無證據能力？
    按被告以外之人於審判外向法官所為之陳述，得為證據，且
    被告以外之人於偵查中向檢察官所為之陳述，除顯有不可信
    之情況者外，得為證據，刑事訴訟法第一百五十九條定有明
    文。共同被告乙○○於其自身案件中（八十八年度訴字第一
    五０一號）在檢察官偵查及法院審理時立於被告之地位而為
    供述，其中在檢察官偵查時所為之供述，就製作筆錄之外觀
    上，並無顯不可信之情況（上開部分共同被告乙○○係以被
    告之身分而為供述，並無是否具結之問題），暨其在九十二
    年度訴字第二一三六號被告陳俊彥之另案審理時經過具結以
    證人之身分為證述，揆諸上開說明，均具有證據能力。
  (四)證人謝佩書於調查局及檢察官偵查時之供述：
  1.證人謝佩書於調查局證稱：八十六年七月十八日上班時遇到
    丁○○，他告訴我他們遭人挾持、恐嚇，差點命都沒了，我
    雖然知道他們遭人挾持，但是過程都不清楚等語（八十六年
    度他字第二八三二號偵查卷第十三頁反面參照），足認丁○○在車上遭人恐嚇時，證人謝佩書並不在場，僅係事後據丁○○轉述，其等證言均非親自見聞，並無證據能力（最高法
    院九十六年度臺上字第二七０九號判決意旨參照）。
  2.按被告以外之人於偵查中向檢察官所為之陳述，除顯有不可
    信之情況外，得為證據。又證人依法應具結而未具結者，其
    證言不得作為證據，刑事訴訟法第一百五十九條之一第二項
    、第一百五十八條之三分別定有明文。證人謝佩書於檢察官
    偵查時所為之供述係屬本案被告以外之人於審判以外所做成
    ，且其供述時並未具結，是依上開規定，其所為之供述乃不
    具有證據能力，無法為認定本案之證據。
五、訊據被告丙○○固不否認其曾發現「今夜來發燒」之節目播
    出畫面較實際錄影現場延遲，其等於八十六年七月十七日晚
    間十一時三十分曾與該節目之接待人員丁○○及同案被告乙○○同車，並在車上討論節目問題，惟矢口否認有何妨害自
    由之犯行，被告丙○○辯稱：當天參觀錄影完我就先離開，
    因為我有這方面之專業，乙○○臨時找我回去一同討論該節
    目延遲播出之問題，在車上我只有看見證人丁○○，因為我
    提早下車，所以沒有看見證人甲○○，我也沒有恐嚇證人丁○○等語。經查：
  (一)證人丁○○於調查局及本院另案審理時證稱：我在八十五年
    間進入國衛電視台工作，八十六年六月間接任國衛「今夜來
    發燒」節目之現場總管，負責接待觀眾，期間乙○○來參觀
    節目三、四次，八十六年七月十七日晚間十一時三十分節目
    開始錄製，發現節目進廣告時主持人已經離開攝影棚在休息
    ，大廳內之電視卻仍在播出剛才的內容，節目發生延遲播出
    之情況，現場乙○○及友人「詹董」、「小毛」亦同時發現
    此一狀況隨即離開現場，不久後，乙○○跟「詹董」、「小
    毛」來到公司，並叫「小毛」把我帶到樓下坐上渠等之小轎
    車，車上除了我們四人，還有一位乙○○之友人即發現節目
    遲延之人（即被告丙○○），在車上乙○○說他因為這個節
    目已經輸了好幾千萬，要我說出幕後操控者，不然把我帶到
    山上埋起來，我告訴他們我只是現場總管，不清楚播出詳情
    ，節目技術我也不懂，因此我建議他們應問節目導播甲○○
    ，他們就叫我打電話通知甲○○下樓，那時節目已經播完，
    大約是凌晨一時三十分。甲○○上車後，乙○○又繼續逼問
    我們節目遲延播出之原因，直到甲○○說出節目部經理希望
    我們以預先錄製之方式代替現場直播等情，乙○○聽了才把
    我們載回公司放我們，那時已經凌晨二時許等語（八十六年
    度他字第二八三二號偵查卷第二頁至第六頁調查筆錄、本院
    八十八年度訴字第一五０一號卷第八十九頁至第九十一頁審
    判筆錄參照）；另外，證人甲○○於調查局及本院另案審理
    時證稱：我從八十四年十一月初開始擔任國衛電視台之導播
    ，負責攝影棚之三機作業，負責選擇畫面給主控，主控再將
    畫面傳給系統播放，八十六年七月十八日凌晨節目播完之後
    ，我接到丁○○之電話，邀我樓下碰面，隨即就上一輛私人
    轎車，在車上有三名男子以不友善之態度向我質問「今夜來
    發燒」之節目製作過程有無作弊欺騙觀眾，若有是誰主使？
    要我一一回答，否則要將我埋了，我當時心理極度恐懼，告
    訴他們我什麼都不知道，不可能由我這裡作手腳，我只是負
    責畫面之切換，其他由主控室掌握，當晚的節目確實有異狀
    ，後來節目就停播了（同上偵查卷第七頁至第十一頁調查筆
    錄、同上本院卷第九十二頁至第九十三頁審判筆錄參照），
    是依當日遭恐嚇之二位被害人所述之內容以觀，當日在車上
    位於主導之地位之人主要是共同被告乙○○；此外，依照一
    般社會經驗法則，私人小轎車共可坐乘客五名，依照證人丁○○所述，其上車時，當時已有共同被告乙○○、被告丙○○、「詹董」、「小毛」等四人，再加上證人丁○○即有五
    人，且五位乘客均為成年男子必已坐滿，則第二次回去搭載
    證人甲○○時，若無其他人下車，證人甲○○如何上車？核
    與證人甲○○上開所述，車上除了其與丁○○，尚有三名男
    子質問其等節目相關事宜等語相符，參以共同被告乙○○供
    稱：案發當日，因為國衛電視台所播出之「今夜來發燒」節
    目有遲延播出之情況，我找丁○○問他們為何節目會遲延播
    出，口氣不太好，說要活埋之類的話也是我講的，當天車子
    是往承德路士林的方向行駛，我記得回國衛電視台途中，丙○○先在建國南北路下車，沒有跟我們一起回去等語（本院
    九十二年度訴字第二一六三號卷第第一００頁至第一０二頁
    審判筆錄、八十八年度訴字第一五０一號卷第七十七頁至第
    八十頁訊問筆錄），足認被告丙○○辯稱：第一次到電視台
    載證人丁○○外出行駛時，其未完全參與，而提早下車，並
    未見到證人甲○○等語，應可採信。至於證人丁○○雖於本
    院另案審理時稱：當時並無人先下車等語（本院八十八年度
    訴字第一五０一號卷第六十頁反面、第九十一頁審判筆錄參
    照），本院審酌案發當時為深夜凌晨，證人丁○○受人挾持
    、恐嚇，心情定備受壓迫，且一再遭受質問，對於車上是否
    有其他人上下車或僅係開關車門，未必有完整之記憶，是其
    此部分之證述，應不可採，附此敘明。
  (二)再者，由證人丁○○、甲○○之上開關於遭恐嚇過程之證述
    及共同被告乙○○之供述，本院無法認定被告丙○○在本案
    中如何有參與妨害自由之故意及出言何語恐嚇證人丁○○、
    甲○○，蓋依證人丁○○、甲○○所述，主要均為共同被告
　　乙○○在車上發問，對渠等加以恐嚇，而且被告丙○○當時
    已先離開錄影現場，接到共同被告乙○○之電話始回到電視
    台樓下，並且又提早下車，甚至未與證人甲○○接觸，則被
    告丙○○接到電話當時是否已知悉共同被告乙○○之犯意？
    又共同被告乙○○在車上對證人丁○○恐嚇時，被告丙○○
    是否同具有恐嚇之犯意而願以共犯之行為同負其責？又共同
    被告乙○○再度回到電視台搭載甲○○乙節被告是否知情？
    凡此等情均屬有疑？綜上各情，以被告丙○○臨時始由共同
    被告乙○○聯絡上車，而整個妨害自由之犯行尚未完成之際
    ，被告丙○○即已下車，甚至未見過被害人甲○○等情，基
    於罪證有疑利益歸於被告之證據法則，應從有利被告之解釋
    ，本院依卷內證據難以認定被告丙○○與共同被告乙○○具
    有妨害自由之犯意聯絡及行為分擔。
  (三)綜上所述，檢察官在本件訴訟上所提出之上開證據，均難證
    明被告丙○○有何妨害自由之犯行，揆諸前開說明，既不能
    證明被告丙○○犯罪，即應為被告丙○○無罪之諭知。
據上論斷，應依刑事訴訟法第三百零一條第一項，判決如主文。
本案經檢察官永欽到庭執行職務。
中　　華　　民　　國　　96　　年　　8 　　月　　27　　日
　　　　　　　　　刑事第九庭審判長法　官  蘇素娥
                                  法  官  黃紹紘
                                  法　官　葉珊谷
以上正本證明與原本無異。
檢察官如不服本判決，應於判決送達後10日內，向本院提出上訴
狀（被告於本件無上訴利益）。
　　　　　　　　　　　　　　　　  書記官　顏淑華
中　　華　　民　　國　　96　　年　　8 　　月　　27　　日
